臺灣高等法院刑事判決　　　　　　　　　　　　　九十二年度上訴字第四０八一號
　　上　訴　人
　　即　被　告　乙○○
　　指定辯護人　本院公設辯護人甲○○
右上訴人因強盜等案件，不服臺灣臺北地方法院九十二年度訴字第七三一號，中華民
國九十二年二月二日第一審判決（起訴案號：臺灣臺北地方法院檢察署九十年度偵字
第一０六四八號），提起上訴，本院判決如左：
    主  文
原判決撤銷。
乙○○意圖為自己不法之所有，以藥劑至使不能抗拒，而取他人之物，處有期徒刑陸
年。
    事  實
一、乙○○因原與丙○○係男女朋友關係，得知丙○○信用卡預借現金密碼，嗣二人
    因金錢借貸問題而分手，惟因債務未決，兩人仍有聯結。嗣乙○○因自己所有之
    汽車遭質押，急需現金贖回，同時知悉丙○○信用卡預借現金密碼，竟意圖為自
    己不法之所有，於九十年三月二十五日十二時至十三時之間某時以電話向丙○○
    表示願意清償其積欠丙○○之債務，誘使丙○○出面，相約在台北市○○○路○
    段二十八號友美賓館見面，同時明知丙○○先前給予之「悠樂丁」（EURODIN）
    藥錠，係鬆弛肌肉、增強睡眠具催眠作用之藥劑，仍攜帶約二至三顆劑量服用後
    會陷入昏睡已經研磨成粉狀之「悠樂丁」，前往該賓館供犯罪之用。詎兩人於上
    開賓館五○二室見面後，乙○○於同日下午三時許，在該賓館房間內，利用丙○
    ○進入浴室不注意之際，以備妥之易開罐咖啡飲料，溶入其所攜帶之粉狀「悠樂
    丁」，於丙○○不知情之情形下，提供丙○○服用，俟丙○○飲用後不堪藥力而
    陷入昏睡狀態，至使不能抗拒，乙○○即自丙○○皮包內取出臺灣協富信用卡股
    份有限公司威士信用卡（卡號：五四四九＊＊＊＊＊＊＊＊＊＊五○八）及匯豐
    商業銀行萬事達信用卡（卡號：0000000000000000）各一張。
    得手後，立即外出賓館，先於同日下午六時許，在臺北市○○○路○段富邦商業
    銀行中山分行提款機之自動取款設備，接續二次以臺灣協富信用卡股份有限公司
    前開威士信用卡，輸入事先知悉之密碼，使銀行電腦誤認其人係丙○○，而陷於
    錯誤核准預借現金，取得現金新臺幣（下同）五千元、二千元，再於同日下午六
    時十五分五十一秒、六時十六分三三秒、六時十八分四十二秒，在同址提款機，
    用匯豐商業銀行前開萬事達信用卡，接續以同法使銀行陷於錯誤，而預借現金五
    千元、三千元、一千元，供己花用。乙○○得款後旋即返回賓館，即將信用卡放
    回丙○○皮包內，並將丙○○扶送返家，然丙○○仍昏迷不醒，次日清醒後由家
    人攙扶前往驗尿就醫，始知上情。
二、案經被害人丙○○訴由臺北市政府警察局中山分局報請臺灣臺北地方法院檢察署
    檢察官偵查起訴。
    理  由
一、被告乙○○經本院傳喚未經到庭陳述，惟查：（一）、被告與告訴人原為男女朋
    友關係，嗣因金錢借貸問題而分手，又因清償債務問題仍有聯絡，為被告所是認
    ，並有告訴人提出由被告書寫之借據切結書在卷可按（參偵查卷第六○頁）。而
    被告所為之右揭犯罪事實，業據被告於警詢及原審訊問時自白不諱，核與告訴人
    丙○○指訴之情節大致相符；（二）、告訴人持有之臺灣協富信用卡股份有限公
    司信用卡、匯豐銀行信用卡，於九十年三月二十五日分別經預借現金五千元、二
    千元（共計七千元）、一千元、三千元、五千元（共計九千元）等情，有臺灣協
    富信用卡股份有限公司、匯豐信用卡消費明細表、吐鈔紀錄在卷可稽（見偵查卷
    第十三頁、第四一頁至四四頁），核與被告自承其於右開時地以告訴人之信用卡
    預借現金等情相符；（三）、「悠樂丁」（EURODIN）係用以治療失眠之藥物，
    有助於增強睡眠，並能產生強力且穩定之催眠作用，更能達到鎮定、抗痙攣及鬆
    弛肌肉之效果，服用後會有好睡、精神恍惚之副作用，有國家網路藥典查詢結果
    資料在卷可稽（參原審卷第十頁），參諸被告於警詢時供稱其係將預先磨成粉狀
    之安眠藥放在咖啡飲料中，要告訴人飲用等語（參偵查卷第五頁正面），於原審
    訊問時供稱於案發當時在咖啡裡放兩、三顆「悠樂丁」等語（參原審卷第四三頁
    至第四四頁），衡諸被告係趁告訴人上洗手間之空檔將「悠樂丁」放入咖啡飲料
    中，告訴人飲用咖啡後立即呈現陷入昏睡狀態等情，應認被告確有於右開賓館房
    間內趁告訴人不注意之際，在咖啡飲料中放入自行攜帶約二至三顆劑量並已研磨
    成粉狀之「悠樂丁」供告訴人服用屬實。綜合上開告訴人之指述以及上開卷附之
    各項文書、證物等補強證據，堪認被告於警詢以及原審審理時所為之自白為真實
    。本件事證明確，被告犯行洵堪認定，應予依法論科。
二、查被告行為後，懲治盜匪條例業於九十一年一月三十日經總統公布廢止，刑法第
    三百二十八條第一項亦經修正並於同年一月三十日經總統公布，上開法文同時於
    同年二月一日分別失效及生效。惟懲治盜匪條例於廢止前仍為有效之法律，並非
    溯及失效，亦即被告之強盜行為，於行為時所應適用之法律為廢止前之懲治盜匪
    條例第五條第一項第一款：意圖為自己或第三人不法所有，以強暴、脅迫、藥劑
    、催眠術或他法，致使不能抗拒而取他人之物或使其交付者，處無期徒刑或七年
    以上有期徒刑之規定，而被告所犯強盜罪，亦合於修正後即本院裁判時之刑法第
    三百二十八條第一項之規定。比較前揭被告行為時之法律，與裁判時之法律，自
    以裁判時之法律即修正後刑法第三百二十八條第一項之規定，對於行為人即被告
    較為有利，揆諸刑法第二條第一項前段之規定，應適用修正後之刑法第三百二十
    八條第一項規定論處。又被告取得信用卡後，以擅輸密碼之不正方法預借現金之
    行為，係犯刑法第三百三十九條之二第一項之利用自動收費設備取得他人之物罪
    。又被告所犯前開數個自同一自動提款設備預借現金之舉動，雖在客觀上可以分
    別視為數個行為，惟均屬被告主觀上單一犯意之目的行為，各個行為之獨立性極
    為薄弱，依一般社會健全觀念難以強行分離，應認各個舉動為單一犯罪行為之一
    部，係基於單一犯意之接續行為，應包括於一行為予以評價，為接續犯，應論以
    一罪。又被告所犯之上開二罪間，具有方法結果之牽連關係，依刑法第五十五條
    後段之規定，應從較重之強盜罪處斷。公訴意旨雖未論及被告另涉刑法第三百三
    十九條之二第一項之罪名，惟此部分業於起訴書犯罪事實欄加以載明，並與強盜
    罪部分具有牽連犯之裁判上一罪關係，基於審判不可分之原則，本院自應併予審
    究，並無庸變更起訴法條。
三、原審認被告罪證明確，予以論罪科刑，固非無見。惟查：（一）、被告為本件強
    盜罪犯行之時點，應自被告打電話與告訴人相約見面之前，是被告意圖為自己不
    法所有之主觀犯意，應自斯時開始。原審判決於事實欄僅概括敘述被告「遂起貪
    念」（原審判決第一頁事實欄第三行），未具體敘明其主觀犯意，對於犯罪事實
    之認定不夠明確；（二）、刑法第三百三十九條之二之犯罪分列兩項，第一項為
    「取得他人之物」，第二項為「得財產上之不法利益」，原審判決認定被告觸犯
    刑法第三百三十九條之二之罪，未區分第一項抑或第二項，影響法律適用之正確
    ，於法未合。被告聲明上訴，未具任何理由指摘原審判決有何違誤之處，固無足
    取，惟原審判決既有上開可議之處，自應由本院將原判決撤銷改判。爰審酌被告
    於原審審理時已經坦然悔悟，惟至今尚未賠償告訴人所受損失，告訴人仍無法原
    諒被告之行為，並衡量被告如本件事實欄所示之犯罪動機、目的、犯罪時所用之
    手段、被告之生活狀況、品行、智識程度、與被害人平日之關係等一切情狀，量
    處如主文所示之刑，以示懲儆。至於被告所有供犯罪所使用之「悠樂丁」，因供
    犯罪所用已經耗盡滅失，本院無從宣告沒收，附此敘明。
四、被告經合法傳喚後，雖於本院言詞辯論期日前以信函向本院陳明因為所任職之公
    司同事出差出國，為配合公司人員之調度需要加班，無法請假前來開庭等語，惟
    並非不能到庭之正當理由，爰不待其陳述，逕行判決。
據上論斷，應依刑事訴訟法第三百六十九條第一項前段、第三百六十四條、第二百九
十九條第一項前段、第三百七十一條，刑法第二條第一項前段、第三百二十八條第一
項、第三百三十九條之二第一項、第五十五條後段，判決如主文。
本案經檢察官鄭富銘到庭執行職務。
中　　　華　　　民　　　國　　九十三　　年　　　一　　　月　　 二十 　　日
                              臺灣高等法院刑事第二十庭
                                  審判長法  官  洪  政  雄
                                        法  官  李  春  地
                                        法  官  鄧  振  球
右正本證明與原本無異。
如不服本判決，應於收受送達後十日內向本院提出上訴書狀，其未敘述上訴之理由者
並得於提起上訴後十日內向本院補提理由書（均須按他造當事人之人數附繕本）。
                                        書記官  洪  秋  帆
中　　　華　　　民　　　國　　九十三　　年　　　一　　　月　　 二十 　　日
附錄：本案論罪科刑法條全文
刑法第三百二十八條
意圖為自己或第三人不法之所有，以強暴、脅迫、藥劑、催眠術或他法，至使不能抗
拒，而取他人之物或使其交付者，為強盜罪，處五年以上有期徒刑。
以前項方法得財產上不法之利益或使第三人得之者，亦同。
犯強盜罪因而致人於死者，處死刑、無期徒刑或十年以上有期徒刑；致重傷者，處無
期徒刑或七年以上有期徒刑。
第一項及第二項之未遂犯罰之。
預備犯強盜罪者，處一年以下有期徒刑、拘役或三千元以下罰金。
